【裁判字號】    90,交易,205
【裁判日期】    900510
【裁判案由】    過失致死
【裁判全文】
臺灣高雄地方法院刑事判決                          九十年度交易字第二五號
    公  訴  人  臺灣高雄地方法院檢察署檢察官
    被      告  甲○○
                乙○○
右列被告因過失致死案件，經檢察官提起公訴（九十年度偵字第二二八一號、第四四
二九號），本院判決如左：
    主  文
甲○○、乙○○因過失致人於死，各處有期徒刑捌月，均緩刑年。
    事  實
一、甲○○與乙○○均未考領有機車駕駛執照，於民國八十九年十二月九日晚間十一
    時二十七分許，甲○○駕駛車牌號碼GL2-七０七重型機車附載未戴安全帽曾文聖
    ，乙○○則騎乘車牌號碼OPP-三二九號重型機車，均沿高雄縣梓官鄉○○村○○
    ○路由北往南方向行駛，甲○○明知駕車時應遵守行車速率限制（肇事路段行車
    速限為每小時四十公里），汽車欲超越同一車道之前車時，須先按鳴喇叭二單響
    或變換亮光一次，但不得連續密集按鳴喇叭或變換車道迫使前車允讓；前行車駕
    駛人聞後行車按鳴喇叭或見後行車顯示超車燈光時，如車前路況無障礙，應即減
    速靠邊或表示允讓，並注意後行車超越時之行駛狀況；前行車減速靠邊或以手勢
    或亮右方向燈表示允讓後，後行車始得超越，超越時應顯示左方向燈並於前車左
    側保持半公尺以上之間隔超過，行至安全距離後，再顯示右方向燈駛入原行路線
    ；而乙○○亦明知汽車行駛至交岔路口，其左轉彎時，應距交岔路口三○公尺前
    顯示方向燈或手勢，以避免危險之發生。而當時天色雖暗、但天氣晴朗、夜間有
    照明視距良好、柏油路面乾燥、無障礙或其他缺陷，而依甲○○、乙○○二人智
    識、能力又無不能注意之情事。詎甲○○竟於途經該路與同安路口時，竟疏未遵
    守上開規定，率爾以時速五十公里之速度即超越其右前方乙○○所騎機車，且於
    超車之際未與乙○○機車左側保持半公尺以上之間隔，而乙○○亦疏未注意未顯
    示方向燈，即貿然左轉，致甲○○所駕機車擦撞乙○○機車後方，三人因而人車
    倒地，受有傷害（傷害部分均未具告訴），曾文聖因而受有頭部外傷、顱內出血
    之重創當場死亡。
二、案經高雄縣警察局岡山分局報請臺灣高雄地方法院檢察署檢察官偵查起訴。
    理  由
一、訊據被告甲○○、乙○○就右揭犯罪事實均坦承不諱，又被害人曾文聖因車禍致
    顱內出血致死，業據檢察官督同法醫師相驗，有驗斷書、相驗屍體證明書及勘驗
    筆錄在卷可憑，此外並有道路交通事故調查報告表、現場照片五張附卷可稽。
二、按汽車之行車速度，應依標誌規定（參閱前述調查報告表可知肇事路段之行車速
    率限制為每小時四十公里）；按汽車欲超越同一車道之前車時，須先按鳴喇叭二
    單響或變換亮光一次，但不得連續密集按鳴喇叭或變換車道迫使前車允讓；前行
    車駕駛人聞後行車按鳴喇叭或見後行車顯示超車燈光時，如車前路況無障礙，應
    即減速靠邊或表示允讓，並注意後行車超越時之行駛狀況；前行車減速靠邊或以
    手勢或亮右方向燈表示允讓後，後行車始得超越，超越時應顯示左方向燈並於前
    車左側保持半公尺以上之間隔超過，行至安全距離後，再顯示右方向燈駛入原行
    路線；而汽車行駛至交岔路口，其左轉彎時，應距交岔路口三○公尺前顯示方向
    燈或手勢。道路交通安全規則第九十三條第一項第一款、第一百零一條第三、四
、五款、一百零二條第四款分別定有明文。而被告甲○○行經本件事故地點時，
    率爾以五十公里之速度超越其右前方被告乙○○所騎機車，且於超車之際未與乙
    ○○機車左側保持半公尺以上之間隔，而乙○○亦疏未注意未顯示方向燈即貿然
    左轉，致甲○○所駕機車擦撞乙○○機車後方，三人因而人車倒地，甲○○所附
    載之曾文聖當場受重創死亡，為本件交通事故之肇事原因。被告二人均應負過失
    責任甚明。本件經送臺灣省高屏澎區車輛行車事故鑑定委員會鑑定結果，亦同此
    認定，有該鑑定委員會函所附鑑定意見書存卷可參。且被告二人之過失行為與被
    害人之死亡間，亦有相當因果關係，本件事證明確，被告犯行堪予認定。
三、本件被告甲○○、乙○○二人駕車肇事致人於死，核其等所為，均應成立刑法第
    二百七十六條第一項之過失致死罪。又被告二人均無照駕車，因而致人死亡，依
    道路交通管理處條例第八十六條第一項規定，加重其刑二分之一。爰審酌被告二
    人之過失程度、因渠等過失致被害人曾文聖死亡、惟於肇事後均坦承犯行不諱，
    均無犯罪紀錄，且均已與被害人之父母達成民事和解等一切情狀，分別量處如主
    文所示之刑。又被告二人均未曾受有期徒刑以上之宣告，有本院被告院內索引卡
    紀錄表在卷可憑，其等因過失犯本罪，其於犯罪後已與被害人之家屬達成和解，
    歷此教訓，當知日後謹慎而無再犯之虞，本院認本判決之刑，以暫不執行為適當
    ，爰均併宣告緩刑三年，以啟自新。
據上論斷，應依刑事訴訟法第二百九十九條第一項前段，道路交通管理處條例第八十
六條第一項、刑法二百七十六條第一項、第七十四條第一款，罰金罰鍰提高標準條例
第一條前段，判決如主文。
中      華      民      國      九十      年      五      月      十    日
                                      臺灣高雄地方法院刑事第一庭
                                          法  官    郭佳瑛
右為正本，係照原本作成，證明與原本無異。
如不服本判決，應於送達後十日內，向本院提出上訴狀。
                                          書記官    王美玲
中    華    民    國      九十      年      五      月      十一      日
附錄本判決論罪之法條：
刑法二百七十六條第一項
因過失致人於死者，處二年以下有期徒刑、拘役或二千元以下罰金。


司法院資訊處製作；財團法人民間司法改革基金會備份。
